【裁判字號】    96,簡上,953
【裁判日期】    970331
【裁判案由】    妨害名譽
【裁判全文】
臺灣高雄地方法院刑事判決             96年度簡上字第953號
上  訴  人  臺灣高雄地方法院檢察署檢察官
被      告  乙○○
上列上訴人因被告妨害名譽案件，不服本院高雄簡易庭民國96年
8 月27日96年度簡字第4386號刑事簡易判決（聲請簡易處刑案號
：96年度偵字第15413 號），提起上訴，本院管轄第二審之合議
庭判決如下：
    主  文
原判決撤銷。
乙○○公然侮辱人，處拘役肆拾日，如易科罰金，以新臺幣壹仟
元折算壹日。減為拘役貳拾日，如易科罰金，以新臺幣壹仟元折
算壹日。
    事  實
一、乙○○與甲○○之祖父田賢雄為鄰居舊識，而甲○○與其祖
    父同住在高雄縣鳳山市○○路56附12號。於民國96年2 月13
    日下午4 時許，甲○○騎乘機車返回上址住處時，乙○○因
    許久未見甲○○，無法認出甲○○係鄰居田賢雄之孫女，因
    見甲○○牽機車進入上址大門，乃尾隨至該址門口詢問田賢
    雄該名女子（即甲○○）係何人，田賢雄答稱係其孫女後，
    乙○○即大聲嘲笑甲○○之身材，甲○○在屋內聽聞而氣憤
    不已，遂至乙○○住處敲門欲質問乙○○。嗣因未遇乙○○
    而返回上址住處後，乙○○竟基於公然侮辱之犯意，在甲○
    ○上址住處門前之不特定人得以共聞共見之場所，接續以「
    幹你娘」、「臭雞巴」、「你娘給人幹」（閩南語）等足以
    貶損甲○○之名譽、人格及社會評價之言詞辱罵甲○○，以
    此方式公然侮辱甲○○。
二、案經甲○○訴由臺灣高雄地方法院檢察署檢察官偵查後，聲
    請簡易判決處刑。
    理  由
一、被告以外之人於審判外之陳述，雖不符刑事訴訟法第159 條
    之1 至第159 條之4 之規定，而經當事人於審判程序同意作
    為證據，法院審酌該言詞陳述或書面陳述作成時之情況，認
    為適當者，亦得為證據，刑事訴訟法第159 條之5 第1 項定
    有明文。本件檢察官、被告於本院審判程序時，就本判決所
    引用其他審判外之言詞或書面陳述，均明示同意有證據能力
    ，本院認該具有傳聞證據性質之證據，其取得過程並無瑕疵
    ，且與待證事實具有關聯性，證明力非明顯過低，以之作為
    證據係屬適當，認俱得為證據。
二、訊據被告乙○○固不否認曾於上開時、地，對告訴人甲○○
    罵三字經之事實，惟否認有何公然侮辱告訴人之犯行語，辯
    稱：並沒有嘲笑告訴人之身材，是告訴人先跑來撞我家的門
    ，撞得很大聲，才一時氣憤脫口而出，我認為這是口頭禪，
    而且當時宿舍沒有什麼人等語。經查：
(一)、被告於上揭時、地，嘲笑告訴人之身材，告訴人聽聞後氣憤
    不已，至被告住處敲門欲質問被告，因未遇被告而返回住處
    後，被告即在告訴人上址住處前，以「幹你娘」、「臭雞巴
    」、「你娘給人幹」（閩南語）等不雅言詞辱罵告訴人等事
    實，業據告訴人指訴綦詳，核與在場證人即告訴人祖母田曾
    菊妹、鄰居蔡明珠於偵查中證述之情節大致相符，參以，被
    告亦坦承有用手指告訴人罵三字經一節，被告於上揭時、地
    ，以「幹你娘」、「臭雞巴」、「你娘給人幹」等語罵告訴
    人之事實，堪予認定。而上開「幹你娘」、「臭雞巴」、「
    你娘給人幹」等粗俗言語，客觀上已足使受罵者感到難堪與
    屈辱。被告雖辯稱只是口頭禪云云，然上開不雅言詞即或為
    被告之口頭禪，然一旦轉換以不同之情境、態度、語氣，此
    種口頭禪亦非不能成為侮辱言詞。且於盛怒之際對他方以不
    雅言詞相罵，即難謂無侮辱之意。本件依前所述，被告係在
    雙方發生爭執、口氣均不佳之情形下，以上開不雅言詞罵告
    訴人，顯見被告係於盛怒之際對告訴人以上開不雅由詞相罵
    ，已然係出於侮辱告訴人之故意，非可謂為無侮辱性質之低
    俗招呼語。是縱被告平日以上開言詞為其口頭禪，亦不能降
    低上開言詞於本件對告訴人之侮辱程度。
(二)、被告復辯稱：當時宿舍沒有什麼人在等語。惟按刑法第309
    條第1 項公然侮辱罪之成立，以行為人之侮辱他人行為係「
    公然」為之為必要。而所謂「公然」，係指使一般不特定之
    人得以共聞共見者而言（司法院院解字第1922號意旨參照）
    。亦即，不問行為人為侮辱行為之當時，是否確有多數人在
    場共聞共見，僅該場合係處於「不特定人所得認識之狀態」
    ，即足成立。是故，在封閉之住宅內、或於檢察官偵查庭訊
    中、甚或在以門扇與外界公開場合相隔離之封閉場所內實施
    侮辱行為者，因係在封閉場所內，並非處於不特定人所得認
    識之狀態，即非本條所稱之「公然」；然倘該侮辱行為之實
    施，係在光天化日之下之公開場所，縱未有旁人實際在場聽
    聞，但因已處於不特定人所得共聞共見之狀態，當與本條之
    「公然」要件相合。本案事發地點係在告訴人住處門前一節
    ，為被告所不爭執，又被告與告訴人之祖父母均居住在臺鐵
    員工宿舍，復據被告供承、告訴人陳稱明確，是被告辱罵告
    訴人之地點，應屬公眾得出入之場所，應堪認定。而被告當
    時辱罵之聲音，即便係在告訴人住處隔壁泡茶之人均得以聽
    聞，亦據證人蔡明珠證述在卷，益徵被告當時辱罵之音量甚
    高，則被告在此公共場所辱罵告訴人，已足使不特定人或多
    數人得以共見共聞，不論當時有無他人在場，均已符合「公
    然」之要件，被告徒以其辱罵告訴人當時，宿舍並沒有什麼
    人在一節置辯，顯係對本條「公然」之定義有所誤解，要不
    足採。
(三)、綜上所述，本件事證明確，被告犯行堪予認定，應予論罪科
    刑。
三、核被告所為，係犯刑法第309 條第1 項之公然侮辱罪。被告
    先後向告訴人以「幹妳娘」、「臭雞巴」、「妳娘給人幹」
    等（閩南語）之言詞，係基於單一之公然侮辱犯意下之數個
    接續舉動，並侵害同一法益，為接續犯，應僅論以單純一罪
    。原審以被告所犯事證明確，予以論罪科刑，固非無見。惟
    查，被告於本件犯行時年屆70 ，與告訴人之祖父母係長達3
    、40年之老鄰居，其之於告訴人係有如祖父輩之長者，竟不
    知愛護、包容晚輩、謹慎言行，恣意嘲笑告訴人之身材，肇
    致本件細故之發生，進而在告訴人家人、其他鄰居面前，以
    上開不雅之言詞辱罵告訴人，其事後雖坦承有以三字經罵告
    訴人，惟其並非主動坦承犯行，且自始亦否認有何侮辱告訴
    人之故意，亦不願賠償告訴人因此所生之損害，顯見其事後
    猶不知檢討，犯後態度非佳，對於告訴人所造成精神上傷害
    甚鉅，原審未予詳究，遽以被告所為雖有可議，且迄未與告
    訴人達成和解，惟其犯後已坦承犯行，態度尚可等情狀，量
    處拘役20日，量刑顯然過輕，尚有未洽。檢察官以原審量刑
    過輕為由，提起本件上訴，即為有理由，自應由本院撤銷改
    判。爰審酌被告年屆70，猶不知謹慎言行，無端嘲笑告訴人
    之身材，復因細故，即於眾人之前以上開不雅言詞辱罵告訴
    人，恣意傷害貶抑告訴人之人格，致告訴人身心受創，竟毫
    不自覺，且犯後猶否認犯行，亦不願賠償因此所造成告訴人
    之損害，顯見其毫無悔意，犯後態度不佳等一切情狀，量處
    如主文第2 項所示之刑，並斟酌被告智識程度、家庭經濟狀
    況等情形，諭知以新臺幣1,000 元折算1 日為其易科罰金之
    折算標準。又被告前揭幫助詐欺犯行之犯罪時間係在96 年4
    月24日以前，符合中華民國96年罪犯減刑條例之規定，依法
    減其宣告刑二分之一，以啟自新。
據上論斷，應依刑事訴訟法第455 之1 第3 項、第369 條第1項
前段、第364 條、第299 條第1 項前段，刑法第309 條第1 項、
第41條第1 項前段，刑法施行法第1 條之1 ，中華民國九十六年
罪犯減刑條例第2 條第1 項第3 款、第7 條，判決如主文。
本案經檢察官吳美齡到庭執行職務。
中    華    民    國    97    年    3     月    31    日
                  刑事第五庭  審判長法  官  黃建榮
                                    法  官  蘇揚旭
                                    法  官  李殷君
以上正本證明與原本無異。
不得上訴。
中    華    民    國    97    年    4     月    1    日
                                    書記官  陳昱良
附錄本案論罪科刑法條全文：
中華民國刑法第309條
公然侮辱人者，處拘役或3 百元以下罰金。
以強暴犯前項之罪者，處1 年以下有期徒刑、拘役或5 百元以下
罰金。


司法院資訊處製作；財團法人民間司法改革基金會備份。
